臺灣臺東地方法院民事判決　　　　　　　　 93年度國字第2號
原　　　告　戊○○
　　　　　　丁○○
　　　　　　庚○○
　　　　　　辛○○
　　　　　　丙○○
　　　　　　乙○○
　　　　　　甲○○
上　列七人
訴訟代理人　蕭元亮律師
　　　　　　蕭添富　　住臺北縣.
被　　　告　行政院海岸巡防署海岸巡防總局東部地區巡防局
　　　　　　　　　　　設臺東縣.
法定代理人　己○○　　住同上
訴訟代理人　黃雅羚律師
上列當事人間請求國家賠償事件，本院於民國94年10月3日言詞
辯論終結，判決如下：
    主  文
被告應各給付原告新臺幣壹拾柒萬柒仟零貳拾玖元，及均自民國
九十三年五月十一日起至清償日止，按週年利率百分之五計算之
利息。
原告其餘之訴駁回。
訴訟費用由被告負擔二分之一，餘由原告負擔。
本判決原告勝訴部分，於原告各以新臺幣陸萬元為被告供擔保後
，各得假執行。但被告如各以新臺幣壹拾柒萬柒仟零貳拾玖元為
原告預供擔保，各得免為假執行。
原告其餘假執行之聲請駁回。
    事實及理由
壹、程序方面：
  一、本件原告原法定代理人林高智於民國93年11月19日變更為
      己○○，有行政院海岸巡防署93年11月22日署人任字第09
      30018266號令影本在卷可稽（見本審卷第109頁至第112
      頁），己○○並聲明承受訴訟，核屬適法，先予敘明。
  二、按依國家賠償法第2條第2項請求損害賠償者，以該公務員
      所屬機關為賠償義務機關；又依該法請求損害賠償時，應
      先以書面向賠償義務機關請求之；賠償義務機關拒絕賠償
      時，請求權人得提起損害賠償之訴，國家賠償法第9條第1
      項、第10條第1項及第11條第1項分別定有明文。經查：本
      件原告主張訴外人林清進（即原告之父）遭訴外人黃志傑
      （即被告之公務員）為被告執行職務行使公權力，而駕駛
      被告所有車牌號碼為Ｅ7－9921號公務小客車（下稱系爭
      公務車），因過失不法於92年2月28日撞擊林清進致死，
      原告於同年12月12日向被告請求國家賠償遭拒絕後，爰提
      起本件國家賠償事件等情，業據原告提出被告92年度賠議
      字第1號協議不成立證明書影本為證（本審卷第26頁），
      且為被告所不爭（本審卷第277頁），故足認原告已依國
      家賠償法之規定踐行與賠償義務機關之協議先行程序，故
      原告對被告提起本件國家賠償之訴訟，並無不合，併與敘
      明。
貳、原告主張：
    訴外人黃志傑領有普通大貨車駕駛執照，乃被告岸巡82大隊
    勤務中隊上兵駕駛，係為被告從事駕駛業務之人，在明知系
    爭公務車有煞車性能不佳之情形時，本應注意不得駕駛該車
    ，惟因公務關係，經派任駕駛系爭公務車，於92年2月28日
    約21時許載乘該單位之士官長潘春賢、中士程中源及下士沈
    明杰，自花蓮縣豐濱鄉○○道臺11線公路由北往南行駛，欲
    至臺東縣成功鎮白守蓮安檢所，同日21時50分許途經速限為
    時速60公里以下之上開公路91公里532公尺上坡、彎道時（
    即臺東縣長濱鄉○○路段，下稱系爭路段），本應注意行經
    彎道、坡路或因雨霧致視線不清時，應減速慢行，不得超速
    ，及應作隨時停車之準備，並注意車前狀況，隨時採取必要
    之安全措施，而依當時情況，並無不能注意之情事，竟疏於
    前揭之注意，而以逾時速70公里之速度行駛，終因超速、未
    注意車前狀況、煞車系統不良，致煞車不及，而碾壓已因其
    他事故倒臥在快、慢車道間之林清進，更因而拖行林清進達
    數10公尺遠後，使林清進因顱內出血、胸骨全骨折而當場死
    亡，而黃志傑上開業務過失致人於死之犯行，亦經國防部東
    部地方軍事法院於92年8月26日以92年花判字第081號刑事判
    決確定在案。又黃志傑於前揭肇事時、地，係為被告執行職
    務行使公權力，因過失不法侵害林清進致死，依國家賠償法
    第2條第2項、第9條第1項之規定，被告自應就林清進之死亡
    負損害賠償之責。原告均為林清進之子、女兼繼承人，已為
    林清進支出新臺幣（下同）378,400元之殯葬費，復因林清
    進之死亡，傷痛欲絕，迄今仍無法平復，而各受有700,000
    元之非財產上之損害（即精神慰撫金），另經扣除原告已受
    領強制汽車責任保險理賠1,400,000元後，被告應再給付原
    告之損害賠償金額各均為554,057元【計算方式為：｛〔（
    700,000元×原告7人＋殯葬費378,400元）－1,400,000元〕
    ÷原告7人｝】（小數點以下四捨五入）。復經原告向被告
    請求國家損害賠償並遭拒絕後，爰依國家賠償法第2條第2項
    、第9條第1項，民法第192條第1項、第194條之法律關係起
    訴，並聲明：被告應給付原告各554,057元，及自起訴狀繕
    本送達被告翌日（93年5月11日）起至清償日止，按週年利
    率百分之5計算之利息；(二)願供擔保，請准宣告假執行。
參、被告則以：
    黃志傑係國中畢業，在為被告服義務役即上開車禍發生時，
    年僅二十一歲，於92年6月21日退役後，目前靠勞力維生，
    除收入有限外，名下亦無不動產，堪信資力不佳，故原告各
    請求精神慰撫金700,000元顯屬過高，宜均酌減至各200,000
    元為當。又黃志傑駕駛系爭公務車在前揭時、地發生車禍，
    乃因其未能遵守行車速限、行經彎道或坡路時未減速慢行，
    及未隨時注意車前狀況，並隨時採取必要安全措施之規定所
    致，並非因系爭公務車有煞車性能不佳之機械故障所致。另
    依臺灣省車輛行車事故覆議鑑定委員會覆議意見書內覆議意
    見欄所示，黃志傑就本件車禍致林清進死亡，於第一階段並
    無過失，僅於第二階段僅為肇事次因，故其過失比例應以百
    分之15為適當等語置辯，並聲明：(一)請求駁回原告之訴及假
    執行之聲請；(二)若受不利之判決，願供擔保請准宣告免為假
    執行。
肆、下列事實為兩造所不爭執（本審卷第276頁至第277頁），自
    應堪為真實，本院爰逕採為辯論及判決之基礎。
  一、黃志傑領有普通大貨車駕駛執照，乃被告岸巡82大隊勤務
      中隊上兵駕駛，係為被告從事駕駛業務之人。
  二、黃志傑因公務關係，被派任駕駛系爭公務車，於92年2月2
      8日約21時許載乘該單位之士官長潘春賢、中士程中源及
      下士沈明杰自花蓮縣豐濱鄉○○道臺11線公路由北往南行
      駛，同日21時50分許行經系爭路段時，將倒臥在快、慢車
      道間之林清進碾過後拖行數10公尺，致林清進因顱內出血
      及胸骨全骨折而當場死亡（下爭系爭車禍事故）。
  三、原告均為林清進之子、女兼繼承人。
  四、原告曾向被告請求國家賠償，惟因賠償金額無法達成共識
      後，經被告於93年1月12日核發協議不成立證明書。
  五、原告業向國泰世紀產物保險股份有限公司領得系爭車禍事
      故之強制汽車責任保險理賠1,400,000元，前項理賠金額
      應由原告向被告所得請求損害賠償之金額中扣除。
  六、原告為林清進支出之殯葬費用合計為378,400元。
  七、黃志傑對系爭車禍事故之發生有過失，而上開過失與林清
      進之死亡間，具有相當因果關係。
  八、被告就系爭公務車向前揭保險公司另有投保強制汽車責任
      險以外之第三人責任險。
伍、兩造同意本件行集中審理，並協議、整理限縮爭點為：
  (一)原告向被告各均請求700,000元非財產上損害賠償（即精神
    慰撫金），其金額是否相當？
  (二)系爭公務車輛於系爭車禍事故時，是否有適行能力不足及有
    否煞車性能不佳之情事？
  (三)林清進對系爭車禍事故發生是否與有過失？其過失之比例？
陸、得心證之理由：
  一、原告所受非財產上損害（即精神慰撫金）之金額為若干？
    (一)按公務員於執行職務行使公權力時，因過失不法侵害人民
      權利者，國家應負損害賠償責任；依同法第2條第2項請求
      損害賠償者，以該公務員所屬機關為賠償義務機關；國家
      損害賠償，除依本法規定外，適用民法規定，國家賠償法
      第2條第2項前段、第5條、第9條第1項分別定有明文。次
      按不法侵害他人致死者，對於支出殯葬費之人，亦應負損
      害賠償責任；被害人之子、女，雖非財產上之損害，亦得
      請求賠償相當之金額，民法第192條第1項、第194條亦有
      明文。
    (二)本件林清進因黃志傑之過失行為而死亡，而黃志傑之前揭
      過失行為與林清進之死亡間，復有相當因果關係存在等情
      ，業為兩造所不爭，已如前述，揆諸前揭規定，被告就系
      爭車禍事故自應負損害賠償責任甚明，故原告主張因林清
      進之死亡致精神受有痛苦，請求被告賠償伊非財產上之損
      害，洵屬有據。至於原告請求被告應各給付非財產上之損
      害700,000元，其金額是否相當？經查：(1)林清進（男、
      16年3月28日出生、92年2月28日死亡）平地原住民、曾任
      臺東縣成功鎮第11屆三民里里長，有個人除戶查詢資料，
      及臺灣省車輛行車事故覆議鑑定委員會覆議意見書影本附
      在國防部東部地方軍事法院檢察署92年度蓮檢字第23號偵
      查卷（下稱軍事偵查卷）、臺灣省臺東縣鄉鎮縣轄市村里
      長當選證書影本在卷可稽（見軍事偵查卷第102頁、本審
      卷第190頁、第267頁）。而林清進因系爭車禍事故死亡時
      ，近75歲，正值原告欲奉養之際，卻遽失父親，其悲慟之
      情，當難以言喻，亦無從彌補，又林清進因遭系爭公務車
      碾壓，復拖行數10公尺後，致顱內出血、胸骨全骨折而當
      場死亡等情，已如前述，則原告或於該日到場認屍，或見
      林清進突來橫死之狀，復須接受警、偵訊及製作筆錄，情
      何以堪，伊等精神上之痛苦非謂輕微。另原告戊○○（
      男、41年出生）已婚、職業為自耕農、名下財產僅有1994
      年出廠之KUOZI汽車一部，除91年度有8,989元之所得給付
      外，餘90年度、92年度至93年度均查無所得給付之資料；
      丁○○（男、45年出生）未婚、職業為自耕農、92年度
      至93年度之所得給付分別為150, 000元、2,000元，93年
      度名下登記有臺東縣成功鎮○○段之土地5筆，合計價值
      為481,707元；庚○○（女、48年出生）已婚、90年度
      至93年度之所得給付分別為200,714元、194,396元、289,
      548元273,290元；辛○○（女、5 0年出生）喪偶、除
      90年度所得給付為1,110元外，在91年度至93年度均無所
      得之資料；丙○○（女、53年出生）已婚，90年度至92
      年度之所得給付分別為15,925元、3,24 4元、4,632元；
      乙○○（女、56年出生）未婚，90年度至93年度之所得
      給付分別為155,434元、205,921元、187, 419元、21,026
      元；甲○○（女、61年出生）未婚，90年度至91年度均
      無所得資料、92年度至93年度所得給付分別為1,366元、4
      1,432元等情，有原告身份證影本，及全戶戶籍查詢資料
      、稅務電子閘門財產所得調查明細表、勞保局閘門查詢明
      細表在卷可稽（分別見本審卷第18頁至第24頁，第19 4頁
      至第263頁），除上開所查詢之資料外，原告並無其他不
      動產或有價證券之登記資料，是原告在經濟上皆非為有良
      好資力之人，應可堪認。(2)黃志傑（男、70年出生）已婚
      、高中畢業，在為被告服義務役即系爭車禍發生時，年僅
      21歲，於92年6月21日退役後，92年度至93年度之所得給
      付分別為180,000元、4,680元，有原告全戶戶籍查詢資料
      、稅務電子閘門財產所得調查明細表、勞保局閘門查詢明
      細表在卷可稽（分別見本審卷第268之1頁至第271頁），
      此外，均查無另有財產登記之資料，故黃志傑之經濟狀況
      亦難謂優渥甚明。(3)被告為經編列有國家賠償事件預算之
      政府機關，依行政院海岸巡防署及所屬機關處理國家賠償
      事件得逕行決定賠償金額之限度為3,000,000元以下，有
      上開限度表一紙在卷可稽（本審卷第264頁至第265頁）。
    (三)故本院考量上開各情後，再參酌林清進尚遺有臺東縣成功
      鎮○○段八邊小段83地號、83之1地號，及同鎮○○段287
      地號、304地號、305地號、342地號、343地號、588地號
      土地，合計價值3,718,325元之遺產，有財政部臺灣省南
      區國稅局遺產稅免稅證明書影本在卷可稽（見本審卷第15
      1頁）；及原告、黃志傑之身份、教育程度、職業、社會
      地位、經濟狀況、財產；被告之機關性質、對亡者家屬之
      態度；原告因林清進死亡後所受痛苦之程度等情，認原告
      對被告均各請求非財產上之損害700,000元，尚稱公允，
      應予准許。另加計原告為林清進支出合計為378,400元之
      殯葬費用後，則原告每人所受損害賠償之金額均為754,05
      7元【計算方式為：｛（378,400元÷原告7人）＋700,000
      元｝小數點以下四捨五入】。
二、林清進對系爭車禍事故發生是否與有過失？其過失之比例？
  (一)按行車速度，依標誌或標線之規定，無標誌或標線者，在市
    區道路，時速不得超過50公里，在郊外道路時速不得超過60
    公里；行經彎道、坡路或因雨霧致視線不清時，應減速慢行
    ，作隨時停車之準備；汽車行駛時，駕駛人應注意車前狀況
    ，並隨時採取必要之安全措施，系爭車禍事故發生時所應適
    用90年5月30日修正公布之道路交通安全規則第93條第1項第
    1款、第3款及第94條3項分別定有明文。據此，汽車駕駛人
    應視當時行車及交通情況，酌量減速至可以隨時停車之準備
    ，及注意車前狀況，至得隨時採取必要之安全措施，均係汽
    車駕駛人駕駛汽車時所應注意遵守之規定甚明。經查：
    (1)系爭車禍事故發生之時、地，係夜間無照明、鋪柏油、濕
      潤、無缺陷、無障礙物、中央設有分向島、方向限制線劃
      設、快慢車道分隔道、撞護欄、無號誌、時速不得超過60
      公里之郊外、彎道、上坡、因下雨致視線不清之系爭路段
      ，有臺東縣警察局成功分局道路交通事故調查報告表影本
      附在軍事偵查卷可稽（軍事偵查卷第46頁至第47頁），且
      據黃志傑在臺東縣成功分局訊問時自承：「.. 當時有下
      雨，視線不好，沒有路燈，又是彎道」、「... 彎道又有
      坡度... 」等語（軍偵卷第30頁正面第8行、背面第6行）
      ，在軍事偵查時供稱：「當時夜間視線，路面濕滑，又逢
      左灣... 」等語（軍事偵查卷第7頁背面第4行），在國防
      部東部地方軍事法院92年度花審字第081號業務過失致死
      案件（下稱軍事審判案件）調查時陳述：「（當時天候及
      路況如何？）當時天候小雨，路面良好，能見度不好」、
      「路面是鋪柏油，沒有缺陷也，沒有施工」「（知不知道
      郊區限速多少？）郊區限速為60里」等語明確（軍事審判
      卷第35頁至第36頁），核與核與證人沈明杰（係指系爭車
      禍事故時，坐在系爭公務車駕駛座右側乘客座處）在軍事
      偵查中證述：「（當時天候、路況為何？）能見度不清、
      有下過雨、路面濕滑且沒有路燈照明」等語（軍事偵查卷
      第63頁第3行）；證人程中源（係指系爭車禍事故時，坐
      在爭公務車後座右側乘客座處）於軍事偵查時證述：「（
      當時天候、路況為何？）能見度不清、有下過雨、路面濕
      滑，且沒有路燈照明」等語（軍事偵查卷第71頁第1行以
      下）；證人潘春賢（係指系爭車禍事故時，坐在系爭公務
      車駕駛左側乘客座）於軍事偵查時證稱：「（當時天候、
      路況為何？）能見度不清、有下過雨、路面濕滑且沒有路
      燈照明」、「（黃志傑行車速度為何？）.. 時速約6、70
      公里左右」等語（軍事偵查卷第56頁第1行以下）大致相
      符，故黃志傑依前揭規定，在上開有特殊情況之系爭路段
      ，應更注意前揭規定，均屬無疑。惟據黃志傑在軍事審判
      調查、審理時陳述：「（事發時車速？）車速約6、70公
      里」、「車速感覺約70公里左右」、「（既然你說當時能
      見度不好，而且肇事路段是上坡及彎道，那你應該依道路
      交通安全規則第93條第3款規定減速慢行才對，為何以時
      速70公里之速度超速行駛而不減速？）因為我對該路段很
      熟悉，所以才敢開那麼快」等語（軍事審判卷第35頁至第
      36 頁、第66頁至第67頁），參諸證人沈明杰在軍事審判
      調查時證述：「（既然能見度不清，時速如何能開60公里
      以上？）因為我覺得駕駛對該路段蠻熟悉的，所以才敢開
      60公里以上的速度」等語（軍事審判卷第31頁第1行）；
      證人潘春賢、程中源先後在軍事偵查時均證述：「（黃志
      傑行車速度為何？）.. 時速約6、70公里左右」等語（軍
      事偵查卷第56頁第1行以下、第71頁第1行以下），顯見黃
      志傑駕駛系爭公務車行經夜間無照明、彎道、上坡、因下
      雨致視線不清等特別情況之系爭路段時，因自恃熟悉系爭
      路段，除未依前揭規定減速慢行，以作隨時停車之準備外
      ，竟以逾越速限60公里之速度行駛等情，應堪認定。
    (2)至於黃志傑在軍事審判調查時供稱：「... 因該路段前為
      一個轉彎，我在轉彎後即發現車道上橫躺著一輛機車，於
      是我就將方向盤右轉閃避，但在右轉後又發現機車道上有
      一個東西（係指林清進），當時我不確定是什麼東西，所
      以就把他壓過去.. 」等語（軍事審判卷第33頁），惟查
      ：黃志傑自承在被告擔任駕駛約10個月、對系爭路段相當
      熟悉等語（軍事審判卷第33頁第1行、第37頁第3行、第64
      頁第3行、第67頁第6行），則黃志傑乃從事駕駛業務之人
      ，復對系爭路段相當熟悉之程度下，理應較一般人更負避
      免他人於危險之特別注意義務，應無疑義。惟據證人陳韶
      瑄（即系爭車禍事故現場目擊者）於警訊陳稱：「92年2
      月28日21時50分許，我行經（係指由北往南）右述肇事地
      點時，發現有機車與人倒在路中間，我立即報警，再到派
      出所報案，我又和派出所警員回現場協助交通疏導」等語
      （軍事偵查卷第35頁、第27頁）、在軍事審判調查時證稱
      ：「我當時只有看到機車與人倒在路中間，於是我就報警
      ，後來我到竹湖派出所去，在回來的時候，倒在路中間的
      人（係指林清進）已經掉到水溝裡面去，我一開始看到的
      時候，並沒有看到E79921號自小客車，也沒有看到他（係
      指黃志傑）肇事，事後來回去才知道的」等語（軍事審判
      卷第28頁）。衡諸陳韶瑄駕駛汽車與黃志傑同向行駛，前
      於黃志傑數分鐘駛經系爭路段時，即發現林清進及其橫倒
      之機車，而黃志傑既反覆駕駛汽車於系爭路段，卻無法與
      陳韶瑄同為發現上情，而妨免林清進死亡結果發生，足證
      見黃志傑已明顯違反注意車前狀況，並隨時採取必要之安
      全措施之注意義務，已昭灼然。
    (3)另林清進在雨夜、著深色衣服、騎乘機車行經系爭路段，
      因其他事故致倒臥在黃志傑之行車道路後，影響行車安全
      ，並遭黃志傑所駕駛之系爭公務車輾壓；而黃志傑於雨夜
      駕駛軍用之系爭公務車，行經彎道未減速，反超速行駛，
      且未充分注意車前狀況等情，經臺灣省車輛行車事故覆議
      鑑定委員會鑑定結果，亦持與本院相同之看法甚明，有該
      覆議鑑定委員會92年7月21日府覆議字第9210633號函暨所
      附覆議意見書影本附在軍事偵查卷可稽（軍事偵查卷第10
      1頁至第103頁）。而國防部東部地方法院92年度花判字第
      081號判決書亦認：「.. 被告（係指黃志傑）.... 疏未
      注意車前狀況，在行經彎道、坡路時，非但未減速慢行，
      反以時速70公里之速度超速行駛，終因車速過快煞車不及
      ，而將已因他事故而倒臥在其車道上之林清進輾過，導致
      林清進死亡之行為」、「... 雖林清進對本件車禍之發生
      與有過失，惟仍無解於被告之過失責任」等語，有上開判
      決書影本附在軍事審判卷可稽（軍事審判卷第89頁至第93
      頁），亦與本審採相同之認定自明。益徵佐證林清進對系
      爭車禍事故之發生，與黃志傑均具原因關係。
    (4)故本院審酌林清進、黃志傑二人分別為造成系爭車禍事故
      原因，並參諸附在軍事偵查卷之上開覆議鑑定委員會覆議
      意見書、臺東縣警察局成功分局交通事故現場勘驗圖、道
      路交通事故現場圖、交通事故調查報告表影本（軍事偵查
      卷第44頁至第47頁、第102頁至第103頁），及綜合前揭證
      人之證述等證據資料後，認為林清進、黃志傑各應負擔百
      分之50之過失責任為適當。
  (二)至於被告引用中央道路交通安全會報61年5月5日交督發字第
    04 44號函、交通處61年5月12日以交道字第19902號函暨所
    附「汽車煞車距離、行車車速及道路摩擦係數對照表」（本
    審卷第82頁），並依據黃志傑供稱及證人沈明杰證稱，認煞
    車動作之反應時間約4分之3秒，以行車時速60公里計算4分
    之3秒，則約已行駛12點48公尺之距離，而黃志傑約在距離
    15公尺前，始見為林清進所騎乘而橫倒系爭路段之機車，若
    按上情為煞車反應時，則系爭公務車距離機車位置之距離應
    僅餘2點52公尺，故即使一般駕駛人在速限60公里之狀況，
    亦無法煞停而避免碰撞等語置辯（見本審卷第41頁背面）。
    惟查：上開對照表係於61年製作，逾30年來，因國內外汽車
    工業、道路鋪面工程等技術之發展及進步，使汽車大小、載
    重、煞車系統、輪胎種類等因素之改善，均造成煞車距離之
    有效縮短，若僅徒以前揭對照表判斷系爭公務車應有之煞車
    距離，顯難謂為公允，交通部亦採與本審相同之見解，有交
    通部94年6月16日交路字第0940035495號函影本在卷可稽（
    本審卷第272頁至第273頁），是上開對照表對本院雖有參考
    價值，惟並無拘束力，故本院在綜合前揭證據資料後，遂認
    定黃志傑在系爭車禍事故之過失情形，已如前述，附此敘明
    。
  (三)另原告主張黃志傑於軍事審判調查時供稱：「（當時如果開
    慢一點，能不能來得及煞車，避免這場車禍？）那輛車性能
    不太好，如果要緊急煞車的話，應該煞不住... 」等語，而
    認系爭公務車輛於系爭車禍事故時，有適行能力不足及有煞
    車性能不佳之情事等語，但為被告所否認。經查：黃志傑於
    警詢時供稱：「... 我駛入車禍地點實因彎道又有坡度，突
    然發現乙輛機車倒在我的車道內，而我往右閃避對方，才發
    現已撞擊橫躺於路中之人」、「... 當天天候是黑暗又下雨
    ，彎道又有坡度，人（係指林清進）又橫躺在我車道內，我
    真的是閃避不及」等語（軍事偵查卷第30頁背面），在軍事
    偵查中陳稱：「（當日行經事故路段時發現路中有障礙物，
    是否有足夠距離閃避？）沒有，因為過彎後太突然，根本不
    及閃避，有踩煞車但也來不及」等語（軍事偵查卷第76頁背
    面），在軍事審理訊問時供述：「（你看到車道上橫著一輛
    機車實有無煞車？）有，但沒有完全煞死」、「（為何不完
    全煞死？）因為路面潮濕，如果完全煞死，車子一定會打滑
    ，所以不敢煞死」等語（軍事審判卷第67頁），故黃志傑在
    警、偵訊中均未曾提及系爭公務車有何性能或煞車上有機械
    故障等情。另參諸證人沈明杰於軍事調查時證稱：「（為何
    來不及（係指煞車）？是因為能見度不清？或是車速過快？
    ）因為距離不夠，路面濕滑、所以來不及」、「（在發生撞
    擊前一刻有沒有聽到駕駛說什麼話？或作什麼動作？）沒有
    聽到，但在發生前行經地點是上坡路段及斜右彎，過彎後發
    現一部機車橫躺路中，又因為該路段為單行道，只見駕駛方
    向盤向右閃躲，又即發現一人橫躺路邊機車慢車道上，撞擊
    後復又撞擊路邊號誌桿，隨後車子打滑之後撞到對向車道路
    邊始停止... 」等語（軍事審判卷第31頁）；證人程中源在
    軍事偵查時證稱：「（在發生撞擊前一刻，有沒有聽到駕駛
    說什麼話？或作什麼動作？）沒有聽到，只覺得一陣撞擊，
    車子打滑之後，撞到對向車道路邊始停止」等語（軍事偵查
    第70頁），故由上開證人之證述，可知黃志傑在發生系爭車
    禍事故而為煞車時，亦未提及系爭公務車有何適行能力不足
    或有煞車性能不佳等語。再參酌系爭公務車排氣量為1600CC
    、88年4月出廠、90年9月5日始申領牌照，依監理機關指定
    於93年9月5日始須作第1次之檢驗，有系爭公務車使用執照
    影本一份在卷可稽（本審卷第92頁），故至系爭車禍事故發
    生時，距請領使用執照僅逾1年餘。況系爭公務車於92年2月
    8日曾更換前煞車盤、前後煞車片，並進行相關之維修，且
    其維修金額合計28,452元等情，亦有銘晟汽車商行維修單據
    影本一紙附卷可按（本審卷第51頁），故系爭公務車在系爭
    車禍事故發生時，並無證據證明系爭公務車之車況，有何無
    適行能力或煞車性能不佳之情形，應堪認定。且原告復未舉
    證以實其說，是難認原告之前揭主張為真實，並據此更加重
    黃正傑應負過失之責任甚明，併此敘明。
三、原告對被告各得請求損害賠償之金額？
    按損害之發生或擴大，被害人與有過失者，法院得減輕賠償
    金額，或免除之，民法第217條第1項定有明文。而原告雖非
    系爭車禍事故之直接被害人，惟其據以請求賠償之請求權（
    即民法第192條第1項、第194條），性質上為獨立之請求權
    ，但該請求權乃係基於林清進死亡之同一事實而發生，衡諸
    情理，自應承擔林清進之過失，而受減免賠償金額之不利益
    。而原告所受損害賠償之金額均為754,057元，另林清進、
    黃志傑各應負擔百分之50之過失責任等情，業如前述，故於
    過失相抵後，原告所受之損害均應為377,029元｛計算方式
    為：754,057元×百分之50（小數點以下四捨五入不予列計
    ｝。另原告因系爭車禍事故，已受領強制汽車責任保險金1,
    400,000元之事實，為兩造所不爭，依強制汽車責任保險法
    第32條：「保險人依本法規定所為之保險給付，視為被保險
    人損害賠償金額之一部分；被保險人受賠償請求時，得扣除
    之。」之規定，故被告主張原告請求其賠償時，應扣除該部
    分給付，自屬有據。故原告再經扣除已受領之強制汽車責任
    保險之1,400,000元保險理賠後，原告得向被告請求損害賠
    償之金額均應為177,029元｛計算方式為：377,029元－（1,
    400,000元÷原告7人）｝，已昭灼然，原告逾此部分之請求
    ，為無理由，不應准許。
柒、綜上所述，原告依國家賠償法第2條第2項、第9條第1項，民
    法第192條第1項、第194條之法律關係，請求被告各應給付
    賠償損害177,029元，及自起訴狀繕本送達被告翌日（93年5
    月11日）起至清償日止，按週年利率百分之5計算法定遲延
    利息之範圍內，洵屬正當，應予准許。逾此範圍之請求，為
    無理由，應予駁回。兩造均陳明願供擔保，聲請宣告假執行
    或免為假執行，經核原告勝訴部份，並無不合，爰分別酌定
    相當之擔保金額宣告之；至於原告其餘假執行之聲請，因訴
    之駁回而失所附麗，不予准許。
捌、據上論結，本件原告之訴一部有理由、一部無理由，並依民
    事訴訟法第79條、第85條第1項前段、第390條第2項、第392
    條第2項之規定，判決如主文。
中　　華　　民　　國　　94　　年　　10　　月　　7　　日
                    民事庭  法  官  陳兆翔
以上正本係照原本作成。
如對本判決上訴，須於判決送達後20日內，向本院提出上訴狀。
中　　華　　民　　國　　94　　年　　10　　月　　13　　日
                            書記官　林建成
